臺灣高等法院高雄分院刑事判決　　　　93年度上訴字第1187號
　　上　訴　人
　　即　被　告　甲○○
　　　　　　　　　　　　3樓.
　　指定辯護人　本院公設辯護人孫妙岑
上列上訴人因偽造有價證券案件，不服臺灣高雄地方法院92年度
訴字第2768號中華民國93年9 月22日第一審判決（起訴案號：臺
灣高雄地方法院檢察署92年度偵緝字第1814號），提起上訴，本
院判決如下：
    主  文
原判決撤銷。
甲○○意圖供行使之用，而偽造有價證券，處有期徒刑年壹月。
附表所示偽造之本票壹紙沒收。
    事  實
一、甲○○曾於民國（下同）84年間因侵占案件，經法院判處有
    期徒刑8 月，於民國（下同）85年4 月30日執行完畢（不構
    成累犯），詎仍不知悔改。於91年9 月9 日以自己與其妻丙○○（已於92年9 月9 日經台灣高雄地方法院判決離婚）之
    名義，參加乙○○所召募、會期自91年9 月9 日起、每星期
    標會1 次、採內標制、會員（含會首）共計26名、每期新台
    幣（下同）2,000 元之民間互助會，甲○○與其妻之會款均
    由甲○○繳交。且參加該互助會者，於得標時，應出具得標
    會員本人所簽發之本票，持交會首乙○○收執。甲○○於91
    年9 月16日以總金額4 萬5 千元標得該次會款，而於92年9
    月16日當日意圖供行使之用，並基於偽造有價證券之犯意，
    未經丙○○之授權，在高雄縣鳳山市○○路106 巷49之4 號
    之住處，於空白本票發票人欄上偽造丙○○之簽名，並於本
    票正面偽造丙○○之指印而捺上自己之指印3 枚，填載91年
    9 月16日為發票日、票面金額為5 萬元等本票應記載事項而
    完成發票行為，並持往高雄縣鳳山市○○路187 號乙○○住
    處，將該偽造本票1 紙交給會首乙○○而行使之。嗣甲○○
    無力繳納會款，會首乙○○乃持前開本票向臺灣高雄地方法
    院檢察署對丙○○提起詐欺罪嫌告訴，始知上情。
二、案經台灣高雄地方法院檢察署檢察官主動偵查起訴。
        理  由
一、上揭犯罪事實，業據被告於本院審理時坦承不諱，核與告訴
    人乙○○於原審審理時以證人身分具結後證述被告以自己及
    丙○○之名義於91年9 月9 日參加伊所招募之互助會，於91
    年9 月16日開立丙○○之本票，票面金額5 萬元，標走4萬5
    千元之會款，嗣後卻未清償會款及票款，而過去甲○○以丙○○之名義加入之互助會均由甲○○繳交會款等情相符，並
    有系爭之偽造本票影本1 紙在卷可稽，其自白與事實相符，
    本件事證明確，被告之犯行堪以認定，應予依法論科。
二、核被告所為係犯刑法第201 條第1 項之偽造有價證券罪。被
　  告偽造丙○○署名及偽造丙○○之指印之行為係偽造本票之
    階段行為；偽造本票後持之加以行使，行使之低度行為已為
    偽造之高度行為吸收，均不另論罪。又起訴書雖有記載甲○○：明知其無支付互助會會款之能力，竟意圖為自己不法之
    所有等語，然起訴法條並未敘明詐欺罪之法條，且公訴人已
    於原審準備程序中表明詐欺非屬起訴之事實範圍，況證人乙○○亦證稱丙○○之會款向來確實是由被告所繳交，則被告
    雖以丙○○之名義標會，但由自己按時支付會款，足見被告
    並無為自己不法所有之意圖，而不該當於詐欺取財罪。至於
    辯護意旨雖以本件被告犯罪情節情輕法重而請求依刑法第59
    條酌減其刑云云，惟按犯罪情狀顯可憫恕者，得酌量減輕其
    刑，固刑法第59條所規定，然並非漫無限制，必須犯罪有特
    殊之原因與環境，在客觀上足以引起一般同情，認為即予宣
    告法定最低度刑期尤嫌過重者，始有其適用，是為此項裁量
    減刑時，必須就被告全部犯罪情狀予以審酌在客觀上是否有
    足以引起社會上一般人之同情，而可憫恕之情形，始稱適法
    （參考最高法院著有88年度台上字第6683號判決）。本件被
    告犯行已如前述，衡情並無何等足以引起一般同情之客觀情
    狀而應予以憫恕之情形，爰不依刑法第59條酌減其刑，附此
    敘明。
三、原審論處被告偽造有價證券罪刑，固非無見；惟查，被告偽
    造上開本票，同時在本票正面捺上自己之指印3 枚而偽造丙○○之指印，原判決於事實欄未為此記載，致認定之事實未
    盡符合，被告以原審量刑過重而指摘原判決不當，雖不足取
    ，但原判決既有上開可議之處，仍無可維持，應將原判決撤
    銷改判。審酌被告未經被害人丙○○授權而貿然開立丙○○
    之本票，其行為顯屬不法，惟念其並無欺騙他人之故意，僅
    因經濟困頓無法清償會款而犯案，及犯後已坦承犯行等一切
    情狀，仍如原審量處有期徒刑3 年1 月。又偽造之本票1 紙
    雖未扣案，但不能證明已滅失，應依刑法第205 條規定，不
    問屬於犯人與否，宣告沒收；至於本票上偽造之丙○○之簽
    名、指紋，係屬偽造本票之一部分，不另為沒收之諭知，併
    此敘明。
據上論結，應依刑事訴訟法第369 條第1 項前段、第364 條、第
299 條第1 項前段，刑法第201 條第1 項、第205 條，罰金罰鍰
提高標準條例第1 條前段，判決如主文。
本案經檢察官許月雲到庭執行職務。
中　　華　　民　　國　　94　　年　　3 　　月　　10　　日
　　　　　　刑事第五庭    審判長法　官  曾永宗
                                法　官  陳明富
                                法　官  邱永貴
以上正本證明與原本無異。
如不服本判決應於收受本判決後10日內向本院提出上訴書狀，其
未敘述上訴理由者，並得於提起上訴後10日內向本院補提理由書
狀（均須按他造當事人之人數附繕本）「切勿逕送上級法院」。
　　　　　　　　　　　　　　　　書記官  唐奇燕
中　　華　　民　　國　　94　　年　　3 　　月　　10　　日
附錄本案論罪科刑法條全文
刑法第201 條第1項：
意圖供行使之用，而偽造、變造公債票、公司股票或其他有價證
券者，處3 年以上10年以下有期徒刑，得併科3,000 元以下罰金
。
 附表
┌─────────┬────────┬───────┬─────┐
│票號              │發票日          │金額（新台幣）│發票人    │
├─────────┼────────┼───────┼─────┤
│026328號          │91年9月16日     │5 萬元        │丙○○    │
└─────────┴────────┴───────┴─────┘
